臺灣雲林地方法院民事裁定
110年度家調裁字第6號
聲  請  人  黃幸佐  

相  對  人  林文國  
上列當事人間請求確認離婚無效事件，當事人合意聲請法院為裁
定，本院裁定如下： 
    主  文
確認聲請人黃幸佐（女，民國00年00月00日生，身分證統一編號
：Z000000000號）與相對人林文國（男，民國00年00月00日生，
身分證統一編號：Z000000000號）於民國109年9月11日所辦理之
離婚登記無效。
程序費用由相對人負擔。
    理  由
壹、程序方面： 
一、按當事人就不得處分之事項，其解決事件之意思已甚接近或
    對於原因事實之有無不爭執者，得合意聲請法院為裁定；法
    院為前項裁定前，應參酌調解委員之意見及家事調查官之報
    告，依職權調查事實及必要之證據，並就調查結果使當事人
    或知悉之利害關係人有陳述意見之機會，當事人聲請辯論者
    ，應予准許，家事事件法第33條第1 項、第2 項分別定有明
    文。本件確認離婚無效事件，屬當事人不得處分之事項，惟
    兩造於民國110年4月23日調解期日法官訊問時，均同意就上
    開事項聲請法院為裁定，此有本院同日訊問筆錄可憑，本院
    自應依前揭規定為裁定。
二、次按確認法律關係之訴，非原告有即受確認判決之法律上利
    益者，不得提起，民事訴訟法第247 條第1 項前段定有明文
    。而所謂即受確認判決之法律上利益，係指因法律關係之存
    否不明確，致原告在私法上之地位有受侵害之危險，而此項
    危險得以對於被告之確認判決除去之者而言。本件聲請人以
    兩造離婚欠缺法定要件為由，請求確認兩造離婚無效，惟兩
    造戶籍謄本記事欄記載兩造為離婚狀態，此種身分關係不明
    確之不安狀態得以提起本件確認之訴除去，應認聲請人有即
    受確認判決之法律上利益，得提起本件確認離婚無效之訴。
貳、實體部分：
一、聲請意旨略以：聲請人黃幸佐與相對人林文國原為夫妻關係
    ，嗣兩造於109年9月11日簽訂離婚協議書，並於同日共赴雲
    林○○○○○○○○○辦理離婚登記，惟該離婚協議書上所示之證人
    張惠媖、柯燕紅，實際上為聲請人及訴外人蔡文舜所為之簽
    名、捺印，顯然該離婚協議書不具備二名證人之簽名，因此
    ，兩造間之離婚顯然不符合法定要件，而屬無效，為此，提
    起本件聲請確認兩造間之離婚登記無效等語。
二、相對人則以：對於聲請人主張兩造離婚應屬無效，兩造間之
    婚姻關係仍然存在等情，並不爭執，且同意本院就本件逕為
    裁定等語。 
三、按兩願離婚應以書面為之，有二人以上證人之簽名，並應由
    雙方當事人向戶政事務機關為離婚之登記；離婚不具備前揭
    法定方式者，無效，民法第1050條、第73條分別定有明文。
    又證人於書面簽名，係為確保當事人離婚之真意，自為特定
    之人，並於申請離婚登記前簽名為之即可，但須親見或親聞
    雙方當事人確有離婚真意，始足當之。
四、經查，聲請人主張兩造之離婚協議書上證人之簽名為聲請人
    與第三人蔡文舜所簽之事實，業據聲請人提出離婚協議書、
    聲請人之戶籍謄本等件影本為證，且相對人於本院審理時對
    於二位離婚證人之簽名均非證人所親自簽立，而係聲請人與
    第三人蔡文舜所簽等情不爭執，並同意本件離婚為無效，本
    院審酌上情，堪信聲請人之主張為真實。本件兩造離婚不合
    於民法第1050條所定應有二人以上證人簽名之法定要件，依
    同法第73條規定，應屬無效。從而，聲請人請求確認兩造離
    婚登記無效，為有理由，應予准許。
五、依家事事件法第51條、民事訴訟法第95條、第78條，裁定如
    主文。
中　　華　　民　　國　　110 　年　　4 　　月　　28　　日
                    家事法庭    法  官  林秋火
以上正本係照原本作成。
如對本裁定抗告須於裁定送達後10日內向本院提出抗告狀。 
中　　華　　民　　國　　110 　年　　4 　　月　　28　　日
                                書記官  鄭景徽